【裁判字號】    95,易,897
【裁判日期】    950821
【裁判案由】    違反商標法等
【裁判全文】
臺灣臺北地方法院刑事判決               95年度易字第897號
    公  訴  人  臺灣臺北地方法院檢察署檢察官
    被      告  甲○○
    選任辯護人  陳欽賢律師
上列被告因違反商標法案件，經檢察官聲請簡易判決處刑（95
年度偵字第6330號），經本院受理後（95年度簡字第1220號）
及移送併案審理（臺灣高雄地方法院檢察署94年度偵字第24635
號），認為不宜以簡易判決處刑，而改以通常程序審理，本院判
決如下：
    主  文
甲○○無罪。
    理  由
一、本件公訴意旨略以：被告甲○○係馨禾國際有限公司（設臺
    北縣新店市○○路233號4樓，以下簡稱馨禾公司）負責人，
    明知「金門38度」、「雙龍設計圖」、「Kingman38。三十
    八度」、「KKL及圖」、「金酒」、「金門KIN-MEN」、「金
    門及雙龍圖」、「KIN-MEN」等商標為金門酒廠實業股份有
    限公司（以下簡稱金門酒廠）向經濟部智慧財產局申請註冊
    獲准取得商標專用權，現仍在專用期間或延展期間內，非經
    金門酒廠之授權或同意，不得於同一或類似之商品，使用相
    同或近似之註冊商標，或明知為上開商品而販賣或意圖販賣
    而陳列。詎被告甲○○竟意圖營利，於民國93年間某日，自
    某真實姓名年籍不詳之人處購入仿冒之金門38度、58度高粱
    酒後，旋即以總價新臺幣（下同）83790元售予另案被告丙○○仿冒之金門高粱酒共180瓶。另案被告丙○○（另由本
    院以95年度易字第721號案件審理中）隨後即在其位於臺北
    市○○區○○街一段243號及其他國宏企業有限公司（以下
    簡稱國宏公司）之經銷點之店面內公開展示上揭金門高粱酒
    ，並販售予不特定人牟利。嗣於94年1月6日15時30分許，為
    警在上址當場查獲，並扣得仿冒之金門高粱酒共96瓶。因認
    被告甲○○上開行為涉有商標法第82條之罪嫌。
二、按被告未經審判證明有罪確定前，推定其為無罪；又犯罪事
    實應依證據認定之，無證據不得認定其犯罪事實；又不能證
    明被告犯罪者，應諭知無罪之判決，刑事訴訟法第154條第1
    項、第2項及第301條第1項分別定有明文。又被害人所述被
    害情形如無瑕疵可指，而就其他方面調查又與事實相符，其
    供述始足據為判決之基礎；且告訴人之告訴，係以使被告受
    刑事訴追為目的，是其陳述是否與事實相符，仍應調查其他
    證據以資審認（最高法院32年度上字第657號、52年度臺上
    字第1300號判例參照）。又事實之認定，應憑證據，如未能
    發現相當證據，或證據不足以證明，自不能以推測或擬制之
    方法，為裁判基礎（最高法院40年度臺上字第86號判例參照
    ）。另認定犯罪事實所憑之證據，雖不以直接證據為限，間
    接證據亦包括在內；然而無論直接或間接證據，其為訴訟上
    之證明，須於通常一般之人不致有所懷疑，而得確信其為真
    實之程度者，始得據為有罪之認定，倘其證明尚未達到此一
    程度，而有合理之懷疑存在時，即無從為有罪之認定，亦有
    最高法院76年度臺上字第4986號判例可資參照。況刑事訴訟
    法第161條第1項亦規定，檢察官就被告犯罪事實，應負舉證
    責任，並指出證明之方法，是檢察官對於起訴之犯罪事實，
    應負提出證據及說服之實質舉證責任，倘其所提出之證據，
    不足為被告有罪之積極證明，或其指出證明之方法，無從說
    服法院以形成被告有罪之心證，基於無罪推定之原則，自應
    為被告無罪判決之諭知，最高法院92年度臺上字第128號著
    有判例可資參照。
三、公訴意旨認被告甲○○涉有商標法第82條之販賣仿冒商品罪
    嫌，無非係以：前揭犯罪事實，業據告訴人金門酒廠之代理
    人乙○○於偵審中指訴歷歷，復經證人丙○○於偵審中證述
    在卷，並有經濟部智慧財產局商標註冊證3紙、現場照片7幀
    、臺灣菸酒股份有限公司酒研究所化驗報告書3紙、統一發
    票2紙及公務電話紀錄1紙在卷可稽，且有扣案仿冒商標之38
    度高粱酒20瓶及58度高粱酒76瓶可資佐證為其主要論據。訊
    據被告甲○○固不否認曾出售金門高梁酒給國宏公司之事實
    ，然堅詞否認有何公訴意旨所稱之違反商標法犯行，辯稱：
    所查獲之金門高梁酒並非其所出售等語。
四、經查：
  （一）94年1月6日在國宏公司位於臺北市○○區○○街一段24
        3號之經銷處所查獲之上開金門高粱酒計96瓶，經檢驗
        之結果，均屬未經商標權人金門酒廠之同意，而使用如
        附件所示商標圖樣之商品，業經告訴代理人乙○○於偵
        審中指訴歷歷，並經證人即金門酒廠之丁○○於本院審
        理中證述在卷，且有臺北市政府警察局中正第一分局博
        愛路派出所94年1月6日扣押筆錄、臺北市政府警察局中
        正一分局博愛路派出所扣押物品目錄表、告訴人金門酒
        廠所有之商標註冊證、臺北市政府警察局中正第一分局
        現場照片資料9張、臺北市政府94年1月7日查獲違法涉
        嫌菸酒案件現場處理紀錄表、臺北市政府警察局中正第
        一分局94年1月6日臨檢紀錄表、金門酒廠實業股份有限
        公司94年8月9日酒營字第0940005150號函、金門酒廠實
        業股份有限公司94年8月5日仿偽酒基本資料、臺灣菸酒
        股份有限公司酒研究所94年3月4日94017-1號化驗報告
        書、臺灣菸酒股份有限公司酒研究所94年3月4日94017-
        2號化驗報告書及臺灣菸酒股份有限公司酒研究所94年3
        月4日94017-3號化驗報告書在卷可稽，足認前開處所查
        扣之金門高梁酒，確屬仿冒如附件所示商標圖樣之物無
        訛。
  （二）扣案之金門高梁酒均係自被告甲○○經營之馨禾公司所
        購得乙情，雖經證人即國宏公司負責人丙○○於本院審
        理中到庭結證在卷，並有其提供之酒品銷售協議書、統
        一發票及對帳單等資料在卷可稽；然依卷附之93年12月
        份對帳單內容觀之，國宏公司於94年1月5日、94年1月
        10日、94年1月12日、94年1月14日及94年1月15日仍繼
        續自馨禾公司購入金門高梁酒，觀諸本件為警查獲日期
        為94年1月6日，是國宏公司於為警查獲後自無與馨禾公
        司繼續交易之理；另證人丙○○於本院同日審理中證稱
        ：「（問：你有無曾經就被告所提供的酒自己拿去檢驗
        過？）有，在94年1月7日被查獲之前及之後都有去檢驗
        過。」等語，亦有經濟部標準檢驗局93年7月21日出具
        之檢驗報告及臺北縣政府94年6月13日北府財金字第094
        0440102號函及所檢送之金門酒廠實業股份有限公司94
        年6月1日品保檢驗編號B0000000號檢驗報告書在卷可稽
        ，而依前開檢驗報告書所載內容，所送驗之金門高梁酒
        核與金門酒廠之產品相符，是證人丙○○所為上開指訴
        之真實性，即屬可疑；況證人丙○○因販售本件扣案之
        金門高梁酒而涉有違反商標法第82條之犯行，現由本院
        以95年度易字第721號案件審理中，亦有臺灣高等法院
        被告前案紀錄表及臺灣臺北地方法院檢察署檢察官聲請
        簡易判決處刑書一份在卷可稽，是自難僅以證人丙○○
        之證言逕為不利被告甲○○之認定。
  （三）而卷附之臺灣臺北地方法院檢察署94年12月9日公務電
        話紀錄，其上雖記載：「捷妮斯公司」、「路銘德」、
        「宏倉貿易有限公司劉金蒼」、「旭昇洋行」均非金門
        酒廠之經銷商等內容，然告訴代理人乙○○於94年3月
        15日警詢中證稱：「（問：貴公司生產之金門高梁酒（
        38度600CC、58度600CC、58度750CC）等三項酒款正常
        銷貨管道為何？）我公司酒類銷貨有三種，一種為擁有
        金門酒廠菸酒牌之經銷商可到酒廠批貨販售予消費者，
        第二種為臺灣區總代理（目前為維他露P公司總代理）
        ，第三種為金門酒廠門市（臺灣區共有三間）等。」等
        語，而自上開金門酒廠經銷商所購得之產品本得自由轉
        售他人，是自難僅以該等廠商均非金門酒廠經銷商之事
        實逕認渠等出售之產品即屬仿冒之商品。另依卷附之酒
        品銷售協議書、統一發票及93年12月份對帳單所載內容
        ，雙方並非僅為一次之交易往來，且未記載所銷售金門
        高梁酒之批號及灌裝號碼，而證人丙○○於本院95年8
        月3日審理中亦證稱：除上開資料外並無其他資料可資
        證明所購得之金門高梁酒來源等語，是自難僅以上開文
        件逕認扣案之金門高梁酒確為被告甲○○經營之馨禾公
        司所售出。
    綜上所述，被告甲○○所涉上開違反商標法犯行，尚屬無從
    證明。此外，復查無其他積極證據足認被告甲○○確有為前
    開違反商標法犯行，且依卷內現存事證亦無從認定被告甲○○與證人丙○○間就前開違反商標法犯行有何犯意聯絡及行
    為分擔，揆諸前揭之說明，自應為被告甲○○無罪之諭知。
五、至臺灣高雄地方法院檢察署移送併辦被告甲○○違反商標法
    罪嫌（臺灣高雄地方法院檢察署94年度偵字第24635號），
    因本件既經諭知被告甲○○無罪，則該併辦部分自不生審判
    不可分之關係，是本件起訴之效力即不及於該移送併辦部分
    ，且該併辦部分亦未據起訴，本院自不得併予審究，應退由
    原檢察官另行依法處理。
據上論斷，應依刑事訴訟法第452條、第301條第1項前段，判決
如主文。
本案經檢察官郭昭吟到庭執行職務
中    華    民    國    95    年    8    月    21    日
                  臺灣臺北地方法院刑事第十五庭
                        審判長法  官  周祖民
                              法  官  吳麗英
                              法  官  黃雅君
上正本證明與原本無異。
如不服本判決，應於判決送達後10日內向本院提出上訴狀（應抄
附繕本）。告訴人或被害人如對於本判決不服者，應具備理由請
求檢察官上訴，其上訴期間之計算係以檢察官收受判決正本之日
期為準。
                              書記官  陳麗津
中    華    民    國    95    年    8     月    22    日


司法院資訊處製作；財團法人民間司法改革基金會備份。
